臺灣臺南地方法院民事判決　九十年度訴字第二六五○號
　　原　　　告　台灣土地銀行
　　法定代理人　丙○○
　　訴訟代理人　己○○
　　　　　　　　丁○○
　　人　　　　　甲○○
　　被　　　告　戊○○
　　　　　　　　乙○○
右當事人間請求返還借款事件，本院判決如左：
    主    文
被告應連帶給付原告新台幣伍佰萬元及自民國九十年九月十五日起至清償日止，按週
年利率百分之八點零九七計算之利息，暨自民國九十年十月十六日起至民國九十一年
四月十五日止，按上開利率百分之十，自民國九十一年四月十六日起至清償日止，按
上開利率百分之二十計算之違約金。
訴訟費用由被告連帶負擔。
    事      實
甲、原告方面：
一、聲明：如主文第一項所示。
二、陳述：被告上豪營造股份有限公司（下稱上豪公司）於民國八十八年九月十五日
    邀被告甲○○、戊○○、乙○○為連帶保證人，向原告借款新台幣（下同）五百
    萬元，約定借款期間為三年，即自八十八年九月十五日起至九十一年九月十五日
    止，分三十六期，每期一個月，並依按期付息一次，到期還清本金方式償還借款
    ，利息則按週年利率百分之八點二五計付（即以原告基本放款利率加三點０四碼
    計算），嗣後並隨原告基本放款利率做機動調整（目前原告基本放款利率為週年
    利率百分之七點一五加碼後為百分之八點０九七）。遲延履行時，除仍按上開利
    率計息外，逾期在六個月以內者，另按原訂利率之一成加付違約金，逾期超過六
    個月以上者，加倍計付。借款人如有一期未攤還本息時，即視為全部到期，而保
    證人當即負責，立即如數付清，茲因被告上豪公司於八十八年九月十五日本件借
    款貸放後，對九十年九月十五日後之貸款本息即未繳納，迭經催索，均置之不理
    ，依約即喪失期限利益，本件借款已視為全部到期，被告應負連帶給付責任，並
    應連帶給付自九十年九月十五日起至清償日止之約定利息及違約金。
三、證據：提出借據、授信約定書、轉帳收入傳票、放款付出傳票、客戶往來明細查
    詢、放款主檔明細查詢單、放款中心利率查詢表、乙○○印鑑證明、地價證明書
    、個人資料表、授信申請書、土地登記簿謄本、抵押權設定契約書各一件、地籍
    圖謄本三紙、身分證三件（以上均影本）及聲請訊問證人即系爭借款對保人員李
    郁振。
乙、被告方面：
壹、被告上豪公司、甲○○、戊○○部分：
    被告上豪公司、甲○○、戊○○未於言詞辯論期日到場，亦未提出準備書狀作何
    聲明或陳述。
貳、被告乙○○部分：
    被告乙○○未於最後言詞辯論期日到場，據其以前到場所為陳述略稱：
一、聲明：駁回原告之訴。
二、陳述：伊不認識字，也不太記得借據上是否伊的印章及簽名，伊有一個印章放在
    兒子甲○○那邊。伊從未到過土地銀行，但甲○○曾經拿伊的土地去抵押借款一
    百萬元，伊不知道是否另有五百萬元的借貸，伊只將印章、印鑑證明交給甲○○
    ，甲○○說要作土地登記之用，另外甲○○有以伊的名義向私人借款一百萬元，
    但是都與本件無關。
丙、本院依職權函請內政部警政署刑事警察局鑑定被告乙○○之簽名、印章之真正並
    函台南縣東山鄉戶政事務所查詢被告乙○○之申請印鑑登記之全部資料。
    理      由
甲、程序方面：
    被告上豪公司、甲○○、戊○○未於言詞辯論期日到場，被告乙○○未於最後言
    詞辯論期日到場，均核無民事訴訟法第三百八十六條各款所列各款情形，爰依原
    告聲請，由其一造辯論而為判決。
乙、得心證之理由：
一、原告起訴主張：被告上豪公司於八十八年九月十五日邀被告甲○○、戊○○、乙○○為連帶保證人，向原告借款五百萬元，約定借款期間為三年，即自八十八年
    九月十五日起至九十一年九月十五日止，分三十六期，每期一個月，並依按期付
    息一次，到期還清本金方式償還借款，利息則按週年利率百分之八點二五計付（
    即以原告基本放款利率加三點０四碼計算），嗣後並隨原告基本放款利率做機動
    調整（目前原告基本放款利率為週年利率百分之七點一五加碼後為百分之八點０
    九七）。遲延履行時，除仍按上開利率計息外，逾期在六個月以內者，另按原訂
    利率之一成加付違約金，逾期超過六個月以上者，加倍計付。借款人如有一期未
    攤還本息時，即視為全部到期，而保證人當即負責，立即如數付清，茲因被告上
    豪公司於八十八年九月十五日本件借款貸放後，對九十年九月十五日後之貸款本
    息即未繳納，迭經催索，均置之不理，依約即喪失期限利益，本件借款已視為全
    部到期，被告應負連帶給付責任，爰本於借貸契約及連帶保證契約，求為命被告
    應連帶給付原告五百萬元，及自九十年九月十五日起至清償日止，按週年利率百
    分之八點零九七計算之利息，暨自九十年十月十六日起至九十一年四月十五日止
    ，按上開利率百分之十，自九十一年四月十六日起至清償日止，按上開利率百分
    之二十計算之違約金之判決。
    被告乙○○未於最後言詞辯論期日到場，據其前次到場之陳述則以：伊不認識字
    ，也不太記得借據上是否伊的印章及簽名，伊有一個印章放在兒子甲○○那邊。
    伊從未到過土地銀行，但甲○○曾經拿伊的土地去抵押借款一百萬元，伊不知道
    是否另有五百萬元的借貸，伊只將印章、印鑑證明交給甲○○，甲○○說要作土
    地登記之用，另外甲○○有以伊的名義向私人借款一百萬元，但是都與本件無關
    等語置辯；被告上豪公司、甲○○、戊○○則未於言詞辯論期日到場，亦未提出
    準備書狀作何聲明或陳述。
二、原告主張被告上豪公司於八十八年九月十五日邀被告甲○○、戊○○、乙○○為
    連帶保證人，向原告借款五百萬元，被告上豪公司借款後對九十年九月十五日後
    之貸款本息即未繳納，依約其已喪失期限利益，視為全部到期之事實，業據提出
    借據、授信約定書、轉帳收入傳票、放款付出傳票、客戶往來明細查詢、放款主
    檔明細查詢單、放款中心利率查詢表各一件為證，被告乙○○否認有為被告上豪
    公司系爭借據所載借款五百萬元部分為連帶保證人，辯稱伊沒有到過原告銀行，
    另外甲○○有以伊的名義向私人借款一百萬元，但是都與本件無關云云。是本件
    所應審究者，在於系爭借據上連帶保證人被告乙○○之簽章究否為真正？被告甲○○、戊○○、乙○○是否應與主債務人即被告上豪公司負同一給付責任？經查
    ：
（一）證人即系爭借款對保人員李郁振到庭證稱：「（問：是否在庭被告乙○○先生
      對保的？）是的，乙○○本人有跟甲○○、戊○○一起來，乙○○本人會簽自
      己的名字，我不知道他是否識字，但我有跟他解釋本件是上豪公司要借款五百
      萬元，且當時甲○○也在場，當天被告有一起攜帶土地權狀來辦理抵押權設定
      ，他也知道土地是要作本件借款的擔保，其上的簽名、印章都是乙○○本人所
      簽、所蓋。被告乙○○對保當天還有帶身分證正本、抵押權設定資料（他項權
      利證明書、抵押權設定契約書、土地登記簿謄本、印鑑證明），身分證正本影
      印後我們附卷正本還給被告。」（見本院九十一年二月二十六日言詞辯論筆錄
      ），且有原告提出之乙○○印鑑證明、地價證明書、個人資料表、授信申請書
      、土地登記簿謄本、抵押權設定契約書各一件、地籍圖謄本三紙、身分證三件
      （以上均影本）為證，又被告乙○○當庭於筆錄紙上之簽名筆跡與系爭借據上
      「乙○○」之簽名筆跡確屬相符，印鑑證明上「乙○○」印文與借據及授信約
      定書上「乙○○」印文相符乙節，業經本院依職權函請內政部警政署刑事警察
      局鑑定無誤，有內政部警政署刑事警察局九十一年四月二十三日刑鑑字第
      0910088942號鑑驗通知書一份可稽，且被告乙○○於五十年十一月十一日申請
      印鑑登記迄今並無申請印鑑變更登記乙節，有台南縣東山鄉戶政事務所九十一
      年四月十八日南縣東戶字第0910000645號函一份可稽，足徵系爭借據上連帶保
      證人被告乙○○之簽名確係被告乙○○本人自簽，且印章亦屬真正，被告乙○○既明知其子甲○○所經營之上豪公司要向原告借貸五百萬元，而攜帶身分證
      正本、抵押權設定契約書、土地登記簿謄本、印鑑證明等抵押權設定資料至原
      告銀行親自辦理對保及於系爭借據上親自簽名及蓋章，則被告乙○○對於系爭
      五百萬元之連帶保證責任即已成立，是被告乙○○辯稱伊沒有為被告上豪公司
      系爭借據所載借款五百萬元部分為連帶保證人，沒有到過原告銀行云云，委無
      足採，原告之主張應堪採信。
（二）次按連帶債務之債權人，得對債務人中之一人或數人或其全體，同時或先後請
      求全部或一部之給付；連帶債務未全部履行前，全體債務人仍負連帶責任，民
      法第二百七十三條第一、二項定有明文；又保證債務之連帶，係指保證人與主
      債務人負同一債務，對於債權人各負全部給付之責任者而言，觀之民法第二百
      七十二條第一項規定連帶債務之文義甚明。故連帶保證縱無民法第七百四十六
      條所揭之情形，亦不得主張同法第七百四十五條所規定之檢索抗辯權。查被告
      甲○○、戊○○、乙○○為系爭借款之連帶保證人，其與原告所訂立之借據所
      附之授信約定書第十二條約定：「立約人所保證之債務，如主債務人未依約履
      行，立約人當即負責，立即如數付清，並同意左列事項：(1)貴行毋須先就擔保
      物受償，得逕向立約人求償。．．．」等語。依上開約定，被告甲○○、戊○○、乙○○就系爭借款及其利息、違約金，對於原告應負全部給付之責任。
三、從而，原告依借貸契約及連帶保證契約，請求被告連帶給付原告五百萬元，及自
    九十年九月十五日起至清償日止，按週年利率百分之八點零九七計算之利息，暨
    自九十年十月十六日起至九十一年四月十五日止，按上開利率百分之十，自九十
    一年四月十六日起至清償日止，按上開利率百分之二十計算之違約金，洵屬正當
    ，應予准許。
四、結論：本件原告之訴為有理由，依民事訴訟法第三百八十五條第一項前段、第八
    十五條第二項，判決如主文。
中　　　華　　　民　　　國　　九十一　　年　　　七　　　月　　　五　　　日
                                  臺灣臺南地方法院民事第一庭
　　　　　　　　　　　　　　　　　　　　　　　法　　　官　　 黃瑪玲
右為正本係照原本作成
如對本判決上訴，須於判決送達後廿日內向本院提出上訴狀
中　　　華　　　民　　　國　　九十一　　年　　　七　　　月　　　五　　　日
                                              法院書記官     黃淑櫻
